【裁判字號】    99,易,2036
【裁判日期】    991029
【裁判案由】    妨害公務等
【裁判全文】
臺灣高雄地方法院刑事判決              99年度易字第2036號
公  訴  人  臺灣高雄地方法院檢察署檢察官
被      告  甲○○○○○ ○○.
上列被告因妨害公務等案件，經檢察官提起公訴（99年度偵字第
25187號），本院判決如下：
    主  文
甲○○○○○ ○○○○○○○ ○○○○○○○傷害人之身體，處有期徒刑參月，如易
科罰金，以新臺幣壹仟元折算壹日，扣案噴霧器壹瓶沒收之。又
對於公務員依法執行職務時，施強暴，處有期徒刑肆月，如易科
罰金，以新臺幣壹仟元折算壹日，扣案噴霧器壹瓶沒收。應執行
有期徒刑陸月，如易科罰金，以新臺幣壹仟元折算壹日，扣案噴
霧器壹瓶沒收之。
    事  實
一、PENNEY ALASTAIR WILLIAM係以求學名義入境我國之英國籍
    人士，於民國99年7月29日下午3時45分許，至高雄縣鳳山市
    ○○路134 之1 號「財德金香鋪」內，向丙○○開口借新台
    幣（下同）2 千元遭拒，竟心生不滿，基於傷害他人身體之
    犯意，持預藏之噴霧器朝丙○○噴射，致丙○○受有右後頸
    部；左、右耳；右前臂；左手臂化學性一度灼傷之傷害後，
    隨即逃離現場。嗣經丙○○委請其父親報警處理，在高雄縣
    鳳山市○○路與頂庄路口處，為據報到場之警員丁○○出示
    證件欲查證甲○○○○○ ○○○○○○○ ○○○○○○○之身分，PENNEY ALAST
    AIR WILLIAM 竟基於妨害公務之犯意，持噴霧器，朝依警察
    職權行使法執行職務之警員丁○○噴灑攻擊後逃逸，警員丁○○繼續向前追捕，先後至高雄縣鳳山市○○路79巷口、過
    常街139 巷48號前，PENNEY ALASTAIR WILLIAM 復以同一方
    式接續二次攻擊警員丁○○，致丁○○兩眼不適受有結膜炎
    之傷害（丁○○受傷部分，未據告訴）。俟於99年7 月29日
    下午4 時20分許，在高雄市○○區○○街76巷口處，為支援
    之警員乙○○等逮捕查獲，並扣得其所有之噴霧器1 瓶。
二、案經丙○○訴由高雄縣警察局鳳山分局報告臺灣高雄地方法
    院檢察署檢察官偵查起訴。
    理  由
壹、程序方面
一、證人丙○○於警詢中所為之供述及警員丁○○、乙○○等之
    職務報告書，係屬被告以外之人於審判外之陳述，為傳聞證
    據，且證人丙○○、丁○○、乙○○業於本院審理中到庭作
    證，其證述內容與先前於警詢中之供述並無重大歧異，亦無
    傳聞法則例外之適用，應認證人丙○○於警詢中之供述及警
    員丁○○、乙○○等之職務報告書，均無證據能力。
二、按刑事訴訟法第158 條之3 規定，證人、鑑定人依法應具結
    而未具結者，其證言或鑑定意見不得作為證據。而丁○○係
    本件之證人，其於偵訊中，檢察官訊問本件事實之經過，自
    應依法具結，檢察官未命其於供前、供後具結，復亦查無有
    何依法不得令其具結之情形，揆諸前揭說明，丁○○於偵查
    中未經具結所為之陳述，依法自不得作為證據。
三、證人丙○○於偵查中向檢察官所為之陳述，業經具結以擔保
    ，其後亦未曾表示檢察官有何不當訊問之情形。且證人丙○○嗣於審判中到場作證，已給予被告詰問證人之機會，被告
    之對質詰問權已受保障，依偵查中陳述之客觀環境及條件，
    並無顯有不可信之情況，依刑事訴訟法第159 條之1 第2 項
    之規定，自有證據能力。
四、另按醫院病歷及診斷證明書，係病患就診時，醫師就其病患
    所為之診斷及治療處置，所製作之紀錄文書及證明文書。犯
    罪事件中之被害人因身體所受之傷害前往醫療院所接受治療
    ，並要求醫師依據診斷結果開立診斷證明書，就被害人之立
    場而言，該診斷證明書固然可能供日後訴訟上之證明之特定
    目的使用，然就醫師之立場而言，仍屬從事醫療業務之人，
    於例行性之診療過程中，依據實際診斷結果而製作之病歷及
    診斷證明書，自屬於醫療業務上或通常醫療業務過程所製作
    之紀錄文書、證明文書，依刑事訴訟法第159 條之4 第2 款
    規定，除顯有不可信之情況外，得為證據，最高法院99年度
    臺上字第1391號判決意旨可資參照。本件丙○○所提出之小
    港醫院診斷證明書及丁○○提出之澄清眼科診所診斷證明書
    ，係小港醫院及澄清眼科診所醫師於丙○○、丁○○前往就
    診時，於執行醫療業務中製作之紀錄文書及證明文書，並無
    顯有不可信之情況，自有證據能力，得為證據。
五、卷附照片，乃以科學、機械之方式對於當時之情況所為忠實
    且正確之紀錄，性質上並非供述證據，故無傳聞法則之適用
    ，又查無不得為證據之狀況，自具有證據能力。另高雄縣政
    府警察局鳳山分局扣押物品清單1 份，及扣案之噴霧器1 瓶
    ，其證據目的及性質亦均非供述證據，自無傳聞法則規定之
    適用，並核無違法取證之情事，與被告本件犯行之待證事實
    有關，亦應具有證據能力。
貳、實體方面
一、訊據被告甲○○○○○ ○○○○○○○ ○○○○○○○固不諱言持前揭噴霧器在
    丙○○臉上噴了約1.5 秒之事實，惟否認有傷害及妨害公務
    之犯行，辯稱：伊向丙○○要錢，丙○○只要給200 元，伊
    很生氣就大聲質問丙○○，丙○○便用左手掌用力推了伊一
    把，伊被丙○○打到右臉頰，就往左倒在地上，伊就伸手到
    包包拿噴霧器噴丙○○，要再三強調，當時伊是出於自衛，
    向丙○○噴完後，丙○○站得好好的，沒有任何受傷的痕跡
    ，在警察局時，丙○○也沒有任何受傷的痕跡；伊絕對沒有
    用噴霧器噴警察，當時把伊拉下來那個人，伊根本不知道他
    是不是警察，而認為那個人好像是當地的流氓，把伊擋住那
    個人，他的口袋有東西鼓起來，而且手又放在裡面，伊認為
    他是要拿致命的武器攻擊伊等語。經查：被告以噴霧器噴丙○○之事實，除被告之自白外，核予丙○○於本院之結證情
    節相符，另有扣案之噴霧器1 瓶可佐，此部分事實應堪認定
    。有疑義，應予審究者，厥為：（一）被告以噴霧器噴丙○○後，丙○○有無受傷？（二）被告以噴霧器噴丙○○，是
    否屬於正當防衛行為？（三）被告有無對正執行職務之警員
    丁○○施強暴行為？本院說明得心證之理由如下：
（一）被告以噴霧器噴丙○○後，丙○○有無受傷？
   1、證人丙○○於本院審理時具結證稱：伊不認識被告，於99
      年7 月29日下午，在高雄縣鳳山市○○路134 之1 號「財
      德金香舖」第一次見到被告，被告跟伊要錢，剛開始是伊
      問被告要多少，被告說要2 千元，伊不給，被告就拿噴霧
      器大量噴伊的臉，伊的眼睛很痛，還有嗆到，脖子附近紅
      起來，也會痛，伊有去小港醫院就診等語（詳如本院99年
      度易字第2036號卷28、29頁）。佐以丙○○於99年7 月29
      日16時39分許，即至小港醫院接受診療，受有右後頸部；
      左、右耳；右前臂；左手臂化學性一度灼傷之傷害，有丙○○之小港醫院診斷證明書1 份在卷可憑（警卷第31頁）
      ，足認丙○○前揭證詞並非無稽，尚可採信。
   2、再者，查緝之警員丁○○到庭結證稱：伊接受通報，立即
      趕到現場處理，看到丙○○很痛苦的樣子，現場有一股很
      刺鼻的味道，會打噴嚏，丙○○有摀起來，在那邊哭，伊
      問丙○○怎麼樣情形，丙○○就說一名外籍人士，開口跟
      她要錢等語（詳如本院99年度易字第2036號卷34、35頁）
      ，益證丙○○前揭證述受有傷害之內容為真。
   3、綜上所述，丙○○遭被告以噴霧器噴灑後，即到小港醫院
      就診，且丁○○亦證述接受報案後立刻至現場，看到丙○○很痛苦的樣子，堪認丙○○之小港醫院診斷證明書內所
      載之傷勢，係遭被告以噴霧器噴灑後所致之傷害。
（二）被告以噴霧器噴丙○○，是否屬於正當防衛行為？
   1、證人丙○○具結證稱：伊怎麼可能會去推被告，伊有什麼
      權利推被告、打被告，而且被告傷害伊，伊也反應不過來
      ，被告長那麼壯，伊是小女生也打不贏他；伊沒有噴霧器
      ，就算有噴被告，被告臉上也沒有什麼反應，真的被噴上
      ，很痛，也會紅腫，被告被抓到的時候，眼睛也沒有紅腫
      ，如果有紅腫，怎麼走路等情（詳如本院99年度易字第20
      36號卷34、35頁），核予查獲被告之警員丁○○、乙○○
      於本院結證查獲被告時，被告身體沒有受傷或紅腫等情相
      符（詳如本院99年度易字第2036號卷35頁反面、第39頁反
      面），足認被告當時身體沒有受傷或紅腫之外觀。
   2、何況，被告身高約190 公分，身材壯碩，而現場「財德金
      香鋪」為開放空間，有照片5 張附卷可考（警卷第3 、29
      、30、36頁），縱使丙○○有推被告，被告亦可逕行離去
      ，難謂有現在不法之侵害，而拿噴霧器噴丙○○之必要。
   3、綜上所述，被告主張所為係出於正當防衛部分，既無積極
      證據可資證明，所述過程亦與常情不符，乃不足憑採。故
      被告傷害丙○○之事證已臻明確，被告犯行應堪認定。
（三）被告有無對正執行職務之警員丁○○施強暴行為？
   1、按警察依法行使職權，以保障人民權益，維持公共秩序，
      保護社會安全；而警察職權，係指警察為達成其法定任務
      ，於執行職務時，依法採取查證身分、鑑識身分、蒐集資
      料、通知、管束、驅離、直接強制、物之扣留、保管、變
      賣、拍賣、銷毀、使用、處置、限制使用、進入住宅、建
      築物、公共場所、公眾得出入場所或其他必要之公權力之
      具體措施。又警察行使職權時，應著制服或出示證件表明
      身分，並應告知事由；警察於公共場所或合法進入之場所
      ，得對於合理懷疑其有犯罪之嫌疑或有犯罪之虞者，查證
      其身分，此警察職權行使法第1 條、第2 條、第4 條、第
      6 條定有明文。
   2、證人丁○○、乙○○於本院審理時，皆證稱：因為聽到無
      線電110 通報，過埤路那邊有發生案件，才趕到現場處理
      等情，參以證人丙○○於偵訊時，亦結證稱：被告拿噴霧
      器噴伊後，伊害怕趕緊打電話給爸爸，爸爸幫伊報警等語
      ，堪認丁○○係接獲通報，為保障人民權益及社會安全而
      前往現場，應認係依法執行職務。
   3、證人丁○○於本院審理時，結證稱：伊於99年7 月29日下
      午4 時5 分，在鳳山市○○路、頂庄路口，發現丙○○所
      說的外籍人士，伊就一手騎摩托車，靠近被告2 、3 步時
      ，然後左手從左邊胸口的口袋中拿出識別證，展示在被告
      面前，然後大聲說「POLICE」，被告看到後，就用右手拿
      催淚瓦斯朝伊的臉部噴過來等語，另觀之丁○○服務證上
      有註明「POLICE」，有服務證影本在卷可憑（詳如本院99
      年度易字第2036號卷50頁），是以丁○○不但有告訴被告
      其為警察，並持有書寫「POLICE」之服務證與被告觀看。
      佐以證人乙○○亦結證稱：伊於99年7 月29日有去攔查圍
      捕被告，當時伊有身著警察制服，開巡邏車，車身有噴「
      POLICE」，警示燈是打開，也有跟被告表明身分，但被告
      跑給伊等追，被告就一直往前跑，伊等車子開到他前面，
      他就往後跑，車子倒退，他又往前跑，伊等車子就停放在
      他前面，車子熄火下車，門剛打開要下車，被告就用左手
      拿防狼噴霧器要噴伊，但是裡面沒有，只有聽到斯斯的聲
      音，叫他交出防狼噴霧器，他不交，所以伊等就叫他蹲下
      ，把防狼噴霧器拿下等情（詳如本院99年度易字第2036
      號卷39、40頁），益證被告對於身著警察制服及駕駛巡邏
      車之乙○○，仍有攻擊、躲避查緝之行為，故被告辯稱其
      不知道丁○○是警察，為事後卸責之詞。
   4、被告持噴霧器，先後在高雄縣鳳山市○○路與頂庄路口、
      高雄縣鳳山市○○路79巷口、過常街139 巷48號前，朝依
      法執行職務之警員丁○○噴灑，致丁○○感覺痛苦，向路
      邊店家借水洗臉，並因而受有結膜炎之事實，業據證人丁○○結證屬實，且丁○○當日即99年7 月29日因兩眼不適
      而至澄清眼科診所求診之經過，亦有澄清眼科診所診斷證
      明書附卷可查（偵卷第20頁），足徵丁○○所言非虛，被
      告應有持噴霧器噴向丁○○之強暴行為。
   5、綜上事證，堪以認定被告確有對依法執行職務之警員丁○○施強暴行為，此部分應予依法論科。
參、論罪科刑及沒收：
一、核被告甲○○○○○ ○○○○○○○ ○○○○○○○所為，係犯刑法第277 條第
    1 項之普通傷害罪、同法第135 條第1 項之妨害公務罪。被
    告三次攻擊警員丁○○之妨害公務犯行，均係於密切接近之
    時間、地點實施，侵害同一法益，各行為之獨立性極為薄弱
    ，依一般社會健全觀念，在時間差距上，難以強行分開，應
    視為數個舉動之接續施行，合為包括之一行為予以評價，屬
    接續犯。又其所犯上開傷害、妨害公務二罪間，犯意各別，
    罪名有異，應予以分論併罰。
二、本院審酌被告犯後飾詞卸責，不見悔意，造成丙○○難以磨
    滅之心理傷害，復直接挑戰公權力惡性非輕，又對於為何逾
    期居留乙事，竟稱：伊認為伊應該可以繼續留在臺灣，因為
    移民局馬上就會延期等語（詳如本院99年度易字第2036號卷
    第43頁），視臺灣法紀於無物，檢察官請求定應執行有期徒
    刑1 年3 月固屬有據，惟考量被告為外籍人士，隻身在臺，
    風土人情尚有不適等一切情狀，分別量處如主文所示之刑及
    易科罰金之折算標準，並依刑法第51條第5 款規定，定其應
    執行之刑，再諭知其易科罰金之折算標準，以示懲儆。另檢
    察官雖請求依刑法第95條之規定諭知被告於刑之執行完畢後
    ，予以驅逐出境，然衡量被告業因逾期居留，現正收容於內
    政部入出國及移民署專勤事務第二大隊高雄市專勤隊，依據
    入出國及移民法第36條規定，入出國及移民署得強制驅逐被
    告出國，故尚無依刑法第95條規定諭知被告驅逐出境之必要
    ，附此敘明。
三、扣案之噴霧器1 瓶，係被告所有供本件犯行所用之物，此經
    被告陳明在卷，依刑法第38條第1項 第2 款之規定，併為宣
    告沒收。
據上論斷，應依刑事訴訟法第299 條第1 項前段，刑法第135 條
第1項、第277 條第1 項、第51條第5 款、第38條第1 項第2 款
，刑法施行法第1條之1，判決如主文。
本案經檢察官賴寶合到庭執行職務。
中    華    民    國    99    年    10    月    29    日
                  刑事第十二庭  法  官  陳川傑
以上正本證明與原本無異。
如不服本判決應於收受送達後10日內向本院提出上訴書狀，並應
敘述具體理由；如未敘述上訴理由者，應於上訴期間屆滿後20日
內向本院補提理由書（均須按他造當事人之人數附繕本）「切勿
逕送上級法院」。
中    華    民    國    99    年    10    月    29    日
                                書記官  郭南宏
附註法條：
中華民國刑法第135 條（妨害公務執行及職務強制罪）
對於公務員依法執行職務時，施強暴脅迫者，處3 年以下有期徒
刑、拘役或3 百元以下罰金。
意圖使公務員執行一定之職務或妨害其依法執行一定之職務或使
公務員辭職，而施強暴脅迫者，亦同。
犯前二項之罪，因而致公務員於死者，處無期徒刑或7 年以上有
期徒刑；致重傷者，處3 年以上、10年以下有期徒刑。
中華民國刑法第277 條（普通傷害罪）
傷害人之身體或健康者，處3 年以下有期徒刑、拘役或1 千元以
下罰金。
犯前項之罪因而致人於死者，處無期徒刑或7 年以上有期徒刑；
致重傷者，處3 年以上10年以下有期徒刑。

司法院資訊處製作；財團法人民間司法改革基金會備份。
